【裁判字號】    97,交聲,603
【裁判日期】    970331
【裁判案由】    聲明異議
【裁判全文】
臺灣高雄地方法院交通事件裁定         97年度交聲字第603號
原處分機關  交通部公路總局高雄區監理所
代  表  人  陳新彬
異  議  人
即受處分人  甲○○
上列受處分人因違反道路交通管理處罰條例案件，對於交通部公
路總局高雄區監理所94年11月24日所為之處分（原處分案號：高
監自字第裁80─T00000000 號），聲明異議，本院裁定如下：
    主  文
異議駁回。
    理  由
一、異議意旨略以：異議人即受處分人甲○○於民國97年1 月2
    日下午5 時45分許，駕駛車牌號碼425-NQ號營業用小客車，
    行經高雄市○○路與同愛街交岔路口處，經警攔停，要求出
    示駕照、行照，伊下車隨同員警至汽車後方，竟遭員警以未
    繫安全帶為由逕行製發紅單，然伊行經上開路段時，確有繫
    安全帶，伊認為自己並無違規行為，拒絕簽收，員警又在伊
    上車後，在伊車門旁邊照相取證，相片是事後攝得，不能證
    明其有未繫安全帶之違規，且如確有違規行為，何以不在攔
    停之際，立即照相取證，原處分據以裁處新台幣（下同）1,
    500 元，顯有違誤，爰依法聲明異議云云。
二、按「汽車行駛於道路上，其汽車駕駛人或前座乘客未繫安全
    帶者，處駕駛人新臺幣1,500 元罰鍰」，道路交通管理處罰
    條例第31條第1 項前段定有明文。經查：
（一）本件舉發交通違規之過程，業據證人即舉發本件違反道路
      交通管理事件之員警乙○○於本院調查程序時，具結證稱
      ：伊於97年1 月2 日下午5 時45分許，在高雄市○○路與
      同愛街交岔路口處，執行交通勤務，見異議人駕駛車牌號
      碼425-NQ號營業用小客車，沿建國路由西往東方向行駛，
      行經上開交岔路口處前約10公尺，因該車駕駛人身著白色
      衣服，明顯可見該營業用小客車駕駛人有未繫安全帶之違
      規行為，便揮手示意停車受檢，並隨即告知異議人有未繫
      安全帶之違規行為，異議人當時辯稱：係拿取左胸口袋中
      之零錢，找還乘客，故暫時將安全帶卸下等語但伊發現異
      議人違規行為係在10公尺前，且攔停當時曾讓異議人嘗試
      繫上安全帶，不至於有壓擋左胸口袋而有無法拿取零錢之
      情形因當時汽車停在慢車道上，伊如持續站立車旁，恐影
      響其他車輛行車安全，始先往車後方走去由於該車安全帶
      顏色為黑色或灰色等深色系列，與異議人衣服差異甚大，
      可以確認異議人在經攔停前，確實未繫安全帶；一開始攔
      停異議人時，未及拍照，係發現異議人態度不佳，方思及
      應加以拍照取證，照片在案件移送後，業經刪除等語綦詳
      。是異議人其於前揭時地有行駛於道路上，未繫安全帶之
      違規事實，應可認定。
（二）異議人固以前開情詞置辯，惟本院審酌各種違規行為，各
      有其不同之執行方法，就超速、酒醉駕車而言，非輔以科
      學工具，實難僅憑執勤者之五官知覺判斷之；然就有無未
      繫安全帶之違規行為而言，單憑執勤者之目擊即可確定，
      且在受檢人經攔停之情況，可能立即將安全帶繫上，或在
      經攔停後，隨即下車；以攝影取證之機會稍縱即逝，且並
      非每件違規行為均須以照相舉發，始可認定，是本件縱無
      照片為證，然基於證人乙○○身為交通警察大隊警務人員
      ，自受有相當之執勤訓練，而證人乙○○就異議人行車方
      向、舉發情形及拍攝、照相取證時間，均與異議人所述相
      符，未有虛偽捏造之情形。參以異議人為警發覺違規行為
      時，距離員警乙○○站立位置僅約10公尺，尚難認證人乙
      ○○有誤為舉發之情事。綜上所述，因依卷內資料，並無
      任何事證足以證明證人乙○○證詞係屬虛偽，亦無證據證
      明其有捏造事實、違法取締之情事，則其本於維護交通秩
      序、安全職責所為之舉發證據，自可採信，故異議人此部
      分之辯詞，無法為其有利之認定。
（三）從而，原處分機關認異議人於上開時地，駕駛汽車未繫安
      全帶，乃依道路交通管理處罰條例第31條第1 項前段規定
      ，裁處異議人罰鍰新臺幣1,500 元，核無違誤，異議人之
      異議為無理由，應予駁回。
三、據上論斷，應依道路交通案件處理辦法第19條，裁定如主文
    。
中    華    民    國    97    年    3     月    31    日
                  交通法庭   法  官  戴韻玲
以上正本證明與原本無異。
如不服本裁定，應於收受送達後5 日敘明理由內向本院提出抗告
狀。
中    華    民    國    97    年    4     月    3     日
                             書記官  楊馥如


司法院資訊處製作；財團法人民間司法改革基金會備份。
